【裁判字號】    97,重訴,370
【裁判日期】    990716
【裁判案由】    損害賠償
【裁判全文】
臺灣桃園地方法院民事判決             97年度重訴字第370號
原      告  庚○○
            乙○○
            丙○○
            丁○○
            甲○○
上五人共同
訴訟代理人  呂理胡律師
上五人共同
訴訟代理人  唐永洪律師
被      告  戊○○
                      現於台灣桃園監獄執行中
上列當事人間請求損害賠償事件，原告就本院97年度審交易字第
55號過失致死罪案件提起刑事附帶民事訴訟（97年度審交重附民
字第12號），經本院刑事庭裁定移送，於民國99年7 月8 日言詞
辯論終結，本院判決如下：
    主  文
被告應給付原告庚○○新台幣壹佰捌拾玖萬零伍佰貳拾元及原告
甲○○新台幣壹佰參拾壹萬玖仟柒佰捌拾陸元、原告乙○○、丙○○、丁○○各新台幣壹佰萬元及均自民國九十七年十二月九日
起至清償日止，按週年利率百分之五計算之利息。
原告其餘之訴駁回。
訴訟費用由被告負擔百分之五十，由原告庚○○負擔百分之十五
、原告甲○○負擔百分之十一，餘由原告乙○○、丙○○、丁○○。
本判決第一項於原告庚○○以新台幣陸拾肆萬元為被告供擔保後
；原告甲○○以新台幣肆拾肆萬元為被告供擔保後；原告乙○○
、丙○○、丁○○各以新台幣參拾肆萬元為被告供擔保後，得假
執行。
原告其餘假執行之聲請駁回。
    事實及理由
壹、程序方面：被告未於言詞辯論期日到場，核無民事訴訟法第
    386 條所列各款情形，爰准原告聲請，由其一造辯論而為判
    決。
貳、實體事項
一、原告起訴主張：被害人邱奕彬為原告庚○○之配偶、原告乙○○、丙○○、丁○○之父，原告甲○○之子，於民國96年
    8 月24日上午9 時40分許騎乘車牌號碼為RNX-023 之機車，
    行經桃園縣中壢市○○路與中平路口，向平鎮方向行使，詎
    遭被告酒駕騎乘車牌號碼RF6-353 號機車，自後方違規追撞
    倒地後，再遭對向車道逾越雙黃線駕駛車牌號碼為5L-6189
    號汽車之訴外人己○○撞擊，導致邱奕彬傷重不治。茲因原
    告庚○○為邱奕彬之配偶、原告甲○○為邱奕彬之母、其餘
    原告為邱奕彬之子女，且被告上開行為與邱奕彬死亡之結果
    間有因果關係，原告自得依民法第184 條第1 項前段、第
    192 條第1 項及第2 項、第194 條之規定，請求被告賠償下
    列損害：(1)原告乙○○為邱奕彬支出喪葬費新台幣（下同）
    500,000 元，爰請求被告賠償之；又原告乙○○、丙○○、
    丁○○分別為邱奕彬之子女，精神上所受痛苦，不言可喻，
    亦各請求精神慰撫金200 萬元。(2)、原告甲○○部分：因邱
    奕彬為甲○○之子，依據民法第1114條第1 款規定，應負擔
    扶養義務，甲○○現年84歲，其平均餘命尚有9.73年，再扣
    除其餘應負擔扶養義務人後，爰請求被告賠償扶養義務384,
    514 元。並請求精神慰撫金200 萬元(3)、原告庚○○部分：
    因原告庚○○為邱奕彬之配偶，依據民法第1116條之1 規定
    ，邱奕彬應負擔扶養義務，又原告庚○○現年57歲，其平均
    餘命為28.77 年，扣除其餘應負擔扶養義務人後，被告應賠
    償之扶養義務為1,421,181 元。並請求被告賠償精神慰撫金
    200 萬元等語，並為訴之聲明：(1)被告應給付原告庚○○3,
    421,181 元、原告甲○○2,384,514 元、原告乙○○250 萬
    元、原告丙○○200 萬元、原告丁○○200 萬元及均自民事
    更正聲明暨陳報狀繕本送達翌日起至清償日止，按年息百分
    之5 計算之利息。(2)原告並願供擔保，請准宣告假執行。
二、被告未於言詞辯論期日到場，亦未提出書狀作何聲明或陳述
    。
三、按「當事人對於他造主張之事實，於言詞辯論時不爭執者，
    視同自認。」、「當事人對於他造主張之事實，已於相當時
    期受合法之通知，而於言詞辯論期日不到場，亦未提出準備
    書狀爭執者，準用第1 項之規定。」民事訴訟法第280 條第
    1 項前段、第3 項前段分別定有明文。本件原告主張之上開
    事實，業據其提出與其所述相符之臺灣桃園地方法院檢察署
    相驗屍體證明書、桃園縣警察局交通隊中壢分隊96年8 月24
    日道路交通事故證明書、邱奕彬繼承系統表及原告身分證明
    文件等為證，另記載原告上開主張之起訴狀繕本及本院言詞
    辯論期日通知，已經合法送達被告，有本院送達證書1 紙在
    卷可稽，惟被告未到庭辯論，亦均未提出任何書狀為何主張
    或陳述，揆諸前述，即視為被告自認，原告上開主張自堪信
    為真實。
四、按因故意或重大過失不法侵害他人之權利者，負損害賠償；
    無行為能力人或限制行為能力人，不法侵害他人之權利者，
    以行為時有識別能力為限，與其法定代理人連帶負損害賠償
    責任。另不法侵害他人致死者，對於支出醫療及增加生活上
    需要之費用或殯葬費之人，應負損害賠償責任；被害人對於
    第三人負有法定扶養義務者，加害人對於該第三人亦應負損
    害賠償責任；不法侵害他人致死者，被害人之父、母、子、
    女及配偶，雖非財產上之損害，亦得請求賠償相當之金額，
    民法第184 條第1 項前段、第192 條第1 項、第2 項、第19
    4 條分別定有明文。本件被告因過失不法侵害邱奕彬致死已
    如前述，即應負擔損害賠償責任，爰審酌原告請求被告賠償
    各項金額如下：
(1)、殯葬費部分：原告乙○○為邱奕彬支出之殯葬費50萬元乙節
    ，業為被告所不爭執，堪信為真實。則原告乙○○關於此殯
    葬費用之支出，得請求被告負擔。
(2)、扶養費部分：按「左列親屬，互負扶養之義務：一、直系血
    親相互間。」、「夫妻互負扶養之義務，其負扶養義務之順
    序與直系血親卑親屬同，其受扶養權利之順序與直系血親尊
    親屬同。」民法第1114條第1 項、1116條之1 定有明文。原
    告庚○○為邱奕彬之配偶、39年12月12日出生，此有卷附之
    戶籍謄本可參。
、又原告庚○○為邱奕彬之配偶，於邱奕彬96年8 月24日死亡
    時，年齡為56歲又8 月，依據平均餘命計算尚有28.77 歲，
    再參以行政院主計處製作之「96年國民所得消費支出表」所
    示，平均每人每月消費支出額為16,466元，以此作為扶養標
    準，並以霍夫曼式扣除中間利息，且原告庚○○尚有3 名成
    年子女，應共同負擔撫養義務，則被告應賠償原告庚○○所
    應負擔之扶養義務金額為890, 520元。（計算式如下：16,4
    66×12＝197, 592，197,592 ×18.0000000＝3,600,353 ，
    197,592 ×17.0000000＝3,433,942 ，3,600,353 －3,433,
    942 ＝166,41 1，166,411 ×0.77＝128,136 ，3,433,94 2
    ＋128,136 ＝3,562,078 ，3,562,078 ÷4 ＝890,520 （元
    以下四捨五入）。
、又原告甲○○為被害人之母，於邱奕彬96年8 月24日死亡時
    ，年齡為83歲又1 月，依據平均餘命計算尚有9.73歲，再參
    以行政院主計處製作之「96年國民所得消費支出表」所示，
    平均每人每月消費支出額為16,466元，以此作為扶養標準，
    並以霍夫曼式扣除中間利息，且原告甲○○尚有4 名成年子
    女，應共同負擔撫養義務，則被告應賠償庚○○所應負擔之
    扶養義務金額為890,520 元。（計算式如下：16,466×12＝
    197,592 ，197,592 ×7.0000000 ＝1,499,452 ，197,592
    ×8.0000000 ＝1,635,722 ，1,635,722 －1,499,452 ＝13
    6,270 ，136,270 ×0.73＝99,477，1,499,452 ＋99,477＝
    1,598,929 ，1,598,929 ÷5 ＝319,786 （元以下四捨五入
    ）。
(3)、精神慰撫金：被告於肇事時，為33歲之人（63年9 月24日生
    ），名下並無財產。原告庚○○名下則有96年度利息所得
    103,485 元、房屋、土地多筆、原告丁○○則有有96年度利
    息及其他所得共計111,881 元，房屋、土地多筆、原告甲○○則有96年度利息所得4,416 元，原告乙○○有96年度利息
    及其他所得149,359 元、房屋及土地多筆，此有本院依職權
    查詢之稅務電子閘門財產所得調件明細表在卷足憑，堪信為
    真實。原告均為邱奕彬之至親，被害人遭此意外事故，渠等
    精神痛苦乃屬必然，是本院審酌兩造之財產狀況、身份、地
    位、經濟狀況及原告等所受精神上痛苦程度等一切情狀，認
    本件慰撫金之請求，均以100 萬元為適當。
(4)、前開金額合計之結果，原告庚○○得請求被告給付1,890,52
    0 元（即890,520 ＋1,000,000 ＝1,890,520 ）；原告甲○○得請求被告給付1,319,786 元（即319,786 ＋1,000,000
    ），其餘原告得請求被告給付1,000,000 元，逾此部分請求
    均屬無據，應予駁回。
四、末按，民法第213 條第2 項有關法定遲延利息之規定，惟有
    「因回復原狀而應給付金錢者」始有適用，尚難據此認為所
    有損害賠償債務成立之同時，履行期即為屆至，是除民法第
    213 條第2 項之規定外，其他損害賠償債權於成立後，猶須
    待債權人行使請求權，債務人受催告時起，其定有履行期限
    者，則自其期限屆滿時起始負遲延責任（民法第229 條參照
    ），本件原告請求被告分別自民事更正聲明暨陳報狀送達翌
    日即97年12月9 日起至清償日止，依法定利率即週年利率百
    分之5 計算遲延利息，應屬有據。
五、本件判命原告勝訴部分，原告陳明願供擔保，請准宣告假執
    行，經核並無不合，爰分別酌定相當擔保金額准許之。至原
    告敗訴部分，其假執行之聲請已失所附麗，應予駁回。
據上論結，本件原告之訴為一部有理由，一部無理由，依民事訴
訟法第78條、第85條第1項、第390 條第2 項，判決如主文。
中    華    民    國    99    年    7     月    16    日
                  民事第三庭    法  官  陳清怡
以上正本係照原本作成
如對本判決上訴，須於判決送達後20日內向本院（地址：桃園縣
桃園市○○路120 號）提出上訴狀。如委任律師提起上訴者，應
一併繳納上訴審裁判費。
中    華    民    國    99    年    7     月    16    日
                                書記官  王奐淳

司法院資訊處製作；財團法人民間司法改革基金會備份。
